【裁判字號】    89,自,730
【裁判日期】    891009
【裁判案由】    違反動產擔保交易法
【裁判全文】
台灣台中地方法院刑事裁定                          八十九年度自字第七三號
    自  訴  人  乙○○即光華機車行
    代  理  人  劉家億
    被      告  甲○○
右列被告因違反動產擔保交易法案件，經自訴人提起自訴，本院裁定如左：
    主  文
自訴駁回。
    理  由
一、按法院或受命法官於自訴案件第一次審判期日前訊問及調查結果，如認為案件有
    刑事訴訟法第二百五十二條至第二百五十四條之情形者，得以裁定駁回其自訴，
    同法第三百二十六條第三項定有明文。
二、自訴意旨略以：被告甲○○於民國八十八年三月六日，以動產擔保交易附條件買
    賣之方式，向自訴人乙○○即光華機車行購買車牌號碼ＳＱＢ－四二二號輕型機
    車一輛，為動產擔保交易之債務人。雙方約定總價金為新台幣（下同）二萬九千
    八百元，分十期給付，每月一期在每月十二日付款二千九百八十元。標的物存放
    地點為被告居（住）所：台中縣豐原市○○路一二二號，在價金未付清之前，標
    的物所有權仍屬於自訴人所有，被告僅得依約占有使用，不得任意遷移、出賣、
    出質、移轉、扺押或為其他處分。詎被告在取得標的物之後，只付三期，即拒不
    付款，迄今已十三個多月之久。經自訴人多次催促被告繳納，被告均未置理，並
    經自訴人多次前往契約書所約定該標的物存放地點要取回該標的物（機車），均
    未有所獲，顯係被告已將該標的物遷移或為其他處分，導致自訴人追索無著而受
    有損害。因認被告涉有動產擔保交易法第三十八條之罪嫌。
三、按犯罪事實應依證據認定之，無證據不得推定其犯罪事實，刑事訴訟法第一百五
    十四條定有明文。次按動產擔保交易法第三十八條之規定，係以動產擔保交易之
    債務人，意圖不法之利益，將標的物遷移、出賣、出質、移轉、抵押或為其他處
    分，致生損害於債權人者為其構成要件，即客觀上動產擔保交易之債務人除將標
    的物遷移、出賣、出質、移轉、抵押或為其他處分外，尚須主觀上有不法利益之
    意圖，始足當之。
四、訊據被告甲○○對於前揭以動產擔保附條件買賣之方式向自訴人購買機車，約定
    分十期給付，僅繳納三期後，即未付款等事實固不否認，惟辯稱：其係因於八十
    八年七月二十八日因發生車禍住院，至八月底才出院，現已長短腳，因腳骨折沒
    有力量長期作復健，沒有工作，才未繼續繳款，其非故意等語。經查：本件契約
    約定標的物之存放地點既係被告居（住）所，則被告偶因居所變更而將機車一併
    遷離，自難認有不法之意圖；再自訴人既有多次催促被告繳納，而被告均未置理
    ，則顯然被告並非遷移不明，至自訴人是否確有多次前往被告居住所取回該機車
    ，則未有任何證據足資證明，況被告確係因經濟能力不佳始遲延付款，顯難認其
    未按期給付價款即有不法之意圖；縱被告客觀上有遷移標的物之行為，惟主觀上
    尚無不法利益之意圖，自難以動產擔保交易法第三十八條之罪責相繩。查自訴人
    提起本件自訴之目的，無非在要求被告將餘款付清，然被告已於本院開庭前將部
    分車款即一萬二千八百六十元先行繳納予自訴人，並於八十九年十月六日再將餘
    款繳清，有自訴人之陳報狀在卷可考，且雙方業已成立和解，有和解書乙紙在卷
    足稽。是揆諸前揭說明，本件應屬民事債務不履行糾葛。此外復查無其他事證足
    認被告有何自訴人所指之犯行，被告之犯罪嫌疑自屬不足，依首開說明，本件自
    訴應予駁回。
據上論結，應依刑事訴訟法第三百二十六條第三項、第二百五十二條第十款，裁定如
主文。
中      華      民      國    八十九    年      十      月      九      日
                              臺灣臺中地方法院刑事第四庭
                                      法  官  許 月 馨
右正本證明與原本無異。
如不服本裁定，應於送達後五日內，向本院提出抗告狀。
                                      書記官
中      華      民      國    八十九    年      十      月      九      日


司法院資訊處製作；財團法人民間司法改革基金會備份。
